【裁判字號】    90,訴,310
【裁判日期】    900621
【裁判案由】    所有權移轉登記
【裁判全文】
臺灣板橋地方法院民事判決  九十年度訴字第三一○號
    原      告  乙○○
    被      告  甲○○
右當事人間所有權移轉登記事件，本院判決如左：
    主    文
被告應將坐落於臺北縣三峽鎮○○段小暗坑小段一一九二地號，地目林地，面積三三
五一平方公尺，權利範圍二分之一之土地所有權移轉登記予原告。
訴訟費用由被告負擔。
    事    實
甲、原告方面：
一、聲明：如主文所示。
二、陳述：
（一）被告甲○○於民國八十三年十一月二日將坐落於臺北縣三峽鎮○○段小暗坑小
      段一一九二地號，地目林地，權利範圍二分之一之土地所有權出賣予原告，有
      兩造於八十三年十一月二日親簽之不動產買賣契約書及和解書影本可稽。該契
      約書約定：「（第一項）乙方（即被告）願將其所有後列標示不動產出賣予甲
      方（即原告）。（第二項）不動產標示：土地部分：坐落於臺北縣三峽鎮○○
      段小暗坑小段一一九二地號，林地目，面積０．三三五一公頃，持分二分之一
      。」。和解書亦載有：「一、乙方（即被告）同意將土地坐落於三峽鎮○○段
      小暗坑小段一一九二地號土地一筆，持分二分之一，過戶登記給甲方（即原告
      ）」，有前揭不動產買賣契約書及和解書可證。
（二）嗣因政府就有關農林用地之承受具有自耕能力之限制予以刪除後，於八十九年
      十二月間送件辦理所有權移轉登記，因被告之印鑑明為時過久需補正最新之印
      鑑證明始能辦理，經原告以口頭向被告提出補正印鑑證明之要求，迭遭被告拒
      絕，原告不得已乃向臺北縣三峽鎮公所聲請調解，被告亦不出面，調解乃不成
      立，有九十年民調字第二十八號調解委員會通知書影本可按。故原告之前述申
      請所有權移轉登記乃遭臺北縣樹林地政事務所予以駁回，有該所九十年一月二
      日樹登補字第００二九七六號通知書暨九十年一月二十九日樹登駁字第０００
      ０三二號通知書影本可參。至今被告未配合辦理上開土地之所有權移轉登記外
      ，亦不出面調解，原告為確保土地所有權利益，不得不依前開買賣契約書及和
      解書之約定提起本訴，請求判決如訴之聲明。
三、證據：提出不動產買賣契約書、和解書、臺北縣三峽鎮九十年民調字第二十八號
    調解委員會通知書、臺北縣樹林地政事務所土地登記案件樹登補字第００二九七
    六號補正通知書及九十年一月二十九日樹登駁字第００００三二號號駁回通知書
    、被告之戶籍謄本、臺北縣三峽鎮○○段小暗坑小段一一九二地號土地之土地登
    記謄本各一件為證。
乙、被告方面：
    被告經合法通知未於言詞辯論期日到場，亦未提出書狀作何聲明或陳述。
    理    由
一、被告經合法通知未於言詞辯論期日到場，核無民事訴訟法第三百八十六條各款所
    列情形，爰依原告聲請，由其一造辯論而為判決。
二、原告主張：被告於八十三年十一月二日將坐落於臺北縣三峽鎮○○段小暗坑小段
    一一九二地號，地目林地，權利範圍二分之一之土地所有權出賣予原告。兩造所
    簽之不動產買賣契約書約定：「（第一項）乙方（即被告）願將其所有後列標示
    不動產出賣予甲方（即原告）。（第二項）不動產標示：土地部分：坐落於臺北
    縣三峽鎮○○段小暗坑小段一一九二地號，地目林地，面積０．三三五一公頃，
    持分二分之一。」。兩造所簽之和解書亦載有：「一、乙方（即被告）同意將土
    地坐落於三峽鎮○○段小暗坑小段一一九二地號土地一筆，持分二分之一，過戶
    登記給甲方（即原告）」。嗣因政府就有關農林用地之承受具有自耕能力之限制
    予以刪除後，原告於八十九年十二月間送件辦理所有權移轉登記，因被告之印鑑
    證明為時過久需補正最新之印鑑證明始能辦理，經原告以口頭向被告提出補正印
    鑑證明之要求，迭遭被告拒絕，原告不得已乃向臺北縣三峽鎮公所聲請調解，被
    告亦不出面，調解乃不成立，有九十年民調字第二十八號調解委員會通知書影本
    可按。故原告之前述申請所有權移轉登記乃遭臺北縣樹林地政事務所予以駁回，
    有該所九十年一月二日樹登補字第００二九七六號通知書暨九十年一月二十九日
    樹登駁字第００００三二號通知書影本可參。至今被告未配合辦理上開土地之所
    有權移轉登記外，亦不出面調解，原告為確保土地所有權利益，不得不依前開買
    賣契約書及和解書之約定提起本訴，請求判決如訴之聲明等語。被告經合法通知
    未於言詞辯論期日到場，亦未提出書狀作何聲明或陳述。
三、原告主張被告於八十三年十一月二日將坐落於臺北縣三峽鎮○○段小暗坑小段一
    一九二地號，地目林地，面積三三五一平方公尺，權利範圍二分之一之土地所有
    權出賣予原告，有兩造於八十三年十一月二日親簽之不動產買賣契約書及和解書
    可稽。該不動產買賣契約書約定：「（第一項）乙方（即被告）願將其所有後列
    標示不動產出賣予甲方（即原告）。（第二項）不動產標示坐被告應將坐落於臺
    北縣三峽鎮○○段小暗坑小段一一九二地號，地目林地，面積０．三三五一公頃
    ，持分二分之一。」。而和解書亦載有：「一、乙方（即被告）同意將土地坐落
    於三峽鎮○○段小暗坑小段一一九二地號土地一筆，持分二分之一，過戶登記給
    甲方（即原告）」等情，此有卷附不動產買賣契約書及和解書各一件足佐。而系
    爭土地確係被告所有，亦有原告提出之卷附系爭土地登記謄本可稽，被告經合法
    通知未於言詞辯論期日到場，亦未提出任何書狀爭執上情，堪信為真實。
四、再原告主張因政府就有關農林用地之承受具有自耕能力之限制予以刪除後，原告
    於八十九年十二月間送件辦理所有權移轉登記，因被告之印鑑明為時過久需補正
    最新之印鑑證明始能辦理，經原告以口頭向被告提出補正印鑑證明之要求，迭遭
    被告拒絕，原告不得已乃向臺北縣三峽鎮公所聲請調解，被告亦不出面，調解乃
    不成立，此有卷附九十年民調字第二十八號調解委員會通知書一件可按。故原告
    主張原告之前述申請所有權移轉登記乃遭臺北縣樹林地政事務所予以駁回，亦有
    卷附該所九十年一月二日樹登補字第００二九七六號通知書暨九十年一月二十九
    日樹登駁字第００００三二號通知書各一件可參。被告既未到場或提出任何書狀
    爭執上情，亦堪信原告此部分之主張為真實。
五、有關農地限制不得移轉登記予非自耕農及移轉為共有之規定如土地法第三十條、
    第三十條之一已隨八十九年一月二十六日之農業發展條例第三十條及相關規定之
    修正公布實施而隨之修正或刪除，亦即農地已可由自然人自由買賣、贈與或繼承
    ，移轉登記時無須再檢討自耕能力之有無或不能移轉為共有之問題。從而，原告
    自得依前開兩造所簽訂之不動產買賣契約書與和解書之約定，請求被告辦理買賣
    標的物之系爭土地所有權移轉登記與原告。是原告本於前開不動產買賣契約書與
    和解書之約定，請求被告將系爭土地即坐落於臺北縣三峽鎮○○段小暗坑小段一
    一九二地號，地目林地，面積三三五一平方公尺，權利範圍二分之一之土地所有
    權移轉登記予原告，洵屬有據，應予准許。
六、結論：原告之訴為有理由，依民事訴訟法第三百八十五條第一項前段、第七十八
    條，判決如主文。
中      華      民      國    九十      年      六      月   二十一   日
                                臺灣板橋地方法院民事第四庭
                                    法  官  許必奇
右為正本係照原本作成。
如對本判決上訴，須於判決送達後二十日內向本院提出上訴狀。
中      華      民      國    九十      年      六      月   二十一    日
                                    書記官  許清琳


司法院資訊處製作；財團法人民間司法改革基金會備份。
